臺灣高雄地方法院民事判決
111年度鳳簡字第444號
原      告  潘台泰  


被      告  林添桂  
上列當事人間請求侵權行為損害賠償（交通）事件，本院於民國
111年8月31日言詞辯論終結，判決如下：
    主      文
被告應給付原告新臺幣肆萬零捌佰玖拾玖元，及自民國一一一年
六月二十八日起至清償日止，按週年利率百分之五計算之利息。
原告其餘之訴駁回。
訴訟費用新臺幣壹仟壹佰元由被告負擔新臺幣壹仟元，餘由原告
負擔。
本判決第一項得假執行。但被告以新臺幣肆萬零捌佰玖拾玖元為
原告預供擔保，得免為假執行。
    事實及理由
一、原告主張：原吿所有之車號000-0000號重型機車（下稱系爭
    機車），借予訴外人即原告之子潘智剛使用。被告於民國11
    0年8月4日15時25分許，駕駛車號00-0000號自用小貨車（下
    稱肇事車輛），在高雄市○○區○○路00號前與騎乘系爭機車之
    潘智剛發生車禍，被告迴車前未讓車輛先行為肇事主因，顯
    有過失，而原吿修復系爭機車支出新臺幣（下同）105,730
    元（工資為10,000元、零件費用為95,730元），自得請求被
    告賠償。爰依民法第184 條第1項前段規定提起本件訴訟，
    並聲明：被告應給付原告105,730元，及自起訴狀繕本送達
    翌日起至清償日止，按週年利率5 ％計算之利息。
二、被告則以：否認有迴車前未讓來往車輛先行的肇事主因，當
    天警察來處理的時候，潘智剛有說是因為車速過快，而且下
    雨天要撥安全帽的雨水，沒有注意前車才撞到肇事車輛車尾
    ，而且潘智剛是無照駕駛，當天潘智剛並向我說系爭機車剛
    修理好，現在又撞壞了，在高雄市大寮區調解委員會調解時
    ，潘智剛還有另外一件車禍的調解案件，也一樣是無照駕駛
    ，又闖紅燈去撞別人的車尾等語置辯，並聲明：原告之訴駁
    回。
三、本院得心證之理由：
  ㈠按因故意或過失，不法侵害他人之權利者，負損害賠償責任
    。汽車駕駛人迴車前，不注意來、往車輛，仍擅自迴轉者，
    處600元以上1,800元以下罰鍰。行經無號誌之交岔路口，或
    因雨霧致視線不清，均應減速慢行，作隨時停車之準備。汽
    車迴車前，應暫停並顯示左轉燈光或手勢，看清無來往車輛
    ，並注意行人通過，始得迴轉。民法第184項第1項前段、道
    路交通管理處罰條例第49條第1項第5款、道路交通安全規則
    第93條第1項第2款、第106條第1項第5款分別定有明文。
　㈡經查，原告主張之事實，業據其提出系爭機車車身號碼打刻
    證明書、高雄市政府警察局道路交通事故當事人登記聯單、
    高雄市政府交通局車輛行車事故鑑定委員會鑑定意見書、系
    爭機車之委修單、免用統一發票收據、系爭機車修復前後照
    片為證（本院卷第15至27、103至107頁），並有本院依職權
    調取之道路交通事故現場圖、調查報告表、談話紀錄表、現
    場照片、系爭機車車籍資料附卷可稽（本院卷第35至38、47
    至64、87頁），被告雖否認其駕駛肇事車輛有迴車前未讓車
    輛先行之過失，惟其於事故現場陳稱：我駕駛系爭車輛由八
    德路北往南行駛，潘智剛與我同向，在我後方，當時雨勢較
    大，視線不清，我行駛至八德路90號前迴轉往北行駛，於迴
    轉時系爭機車車頭追撞肇事車輛後車尾等語，有被告之談話
    紀錄表可憑（本院卷第37頁），足見被告明知潘智剛騎乘系
    爭機車在其後方，且當時為雨天視線不佳，未看清確無來往
    車輛，即貿然迴轉，已違反上開交通法規，自有過失。是以
    ，堪認原吿主張之事實為真實。被告對於本件事故之發生既
    具有過失，並造成原吿所有之系爭機車受損，侵害原告之所
    有權，依民法第184 條第1項前段規定請求被告賠償其損害
    應屬有據。
  ㈢次按不法毀損他人之物者，被害人得請求賠償其物因毀損所
    減少之價額；負損害賠償責任者，除法律另有規定或契約另
    有訂定外，應回復他方損害發生前之原狀，前項情形，債權
    人得請求支付回復原狀所必要之費用，以代回復原狀。民法
    第196條、第213條第1項、第3項分別定有明文。又依民法第
    196條請求賠償物被毀損所減少之價額，得以修復費用為估
    定之標準，但以必要者為限，例如：修理材料以新品換舊品
    ，應予折舊，此有最高法院77年5月17日77年度第9次民事庭
    會議決議可資參照。故債權人所得請求者既為回復原狀之必
    要費用，倘以維修費用為估定其回復原狀費用之標準，則修
    理材料以新品換舊品時，即應予折舊。而關於固定資產折舊
    率又可分為平均法及定率遞減法。所謂平均法係以固定資產
    成本減除殘價後之餘額，按固定資產耐用年數表規定之耐用
    年數平均分攤，計算其每期折舊額，定率遞減法係以固定資
    產每期減除該期折舊額之餘額順序作為各次期計算折舊之基
    數，而以一定比率計算其折舊額。是依損害賠償之目的在於
    填補被害人實際損害之目的而言，應採用平均法計算折舊，
    較為公允。經查，原告已支出系爭機車修復費用105,730元
    ，業經認定如上述，又維修之項目，核與系爭機車損壞部位
    為相符，其中工資為10,000元、零件費用為95,730元，有系
    爭機車之委修單、現場照片、系爭機車修復前後照片可稽（
    本院卷第25、56至63、103至107頁），堪認均屬修復所必要
    。而系爭機車係109年8月出廠（本院卷第87頁），迄本件事
    故發生時即110年8月4日，已使用1年（不滿1 個月者以1 月
    計），依行政院所頒固定資產耐用年數表及固定資產折舊率
    表，機械腳踏車之耐用年數為3年，則零件扣除折舊後之修
    復費用估定為71,797元【計算方式：1.殘價＝取得成本÷( 耐
    用年數＋1)即95,730÷(3+1)≒23,933（小數點以下四捨五入，
    下同）；2.折舊額 ＝(取得成本－殘價)×1/（耐用年數）×（
    使用年數）即(95,730－23,933) ×1/3×（1+0/12）≒23,933；
    3.扣除折舊後價值＝（新品取得成本－折舊額）即95,730－23,
    933＝71,797】，加計無庸計算折舊之工資10,000元，共計81
    ,797元。是原告得請求被告賠償之系爭機車損害為81,797元
    。
  ㈣再按損害之發生或擴大，被害人與有過失者，法院得減輕賠
    償金額或免除之；前二項之規定，於被害人之代理人或使用
    人與有過失者，準用之，民法第217條第1項第3項分別定有
    明文。又借用人既實際使用車輛，自屬汽機車所有人即出借
    人之使用人，應有民法第217條第3項規定之適用（臺灣高等
    法院104年法律座談會民事類提案第5號審查意見參照）。查
    ，潘智剛無照駕駛系爭機車，且系爭機車，且於行經無號誌
    之交岔路口及因雨致視線不清之情況下，未減速慢行，作隨
    時停車之準備一情，有潘智剛之談話紀錄表、道路交通事故
    調查報告表、高雄市政府警察局舉發違反道路交通管理事件
    通知單足稽（本院卷第35、41、49頁），堪認潘智剛對本件
    事故之發生，與有過失，依據上開說明，原告應承擔潘智剛
    之過失責任。又潘智剛無照駕駛系爭機車違反道路交通管理
    處罰條例第21條第1項第1款之規定，原吿為潘智剛系爭機車
    之所有人，依同條第5項規定除應依第一項規定之罰鍰處罰
    外，並記該車違規紀錄一次，自屬違反保護他人之法律（最
    高法院101年度台上字第821號判決參照），而具有過失。原
    吿就此雖主張：我將系爭機車放在工廠，我去工作，將鑰匙
    插在系爭機車上，潘智剛未經我的同意將機車騎走才發生本
    件車禍，因為工廠的機車都是將鑰匙插在機車上，如果工人
    要騎去買便當就可以使用等語（本院卷第100頁），惟未舉
    證以實其說，尚無足採。況縱認屬實，原吿將鑰匙插在系爭
    機車上，供不特定人任意使用，顯未善盡查證駕駛人駕駛執
    照資格之注意，仍有過失。本院審酌被告之過失情節，以及
    原吿自身及所承擔潘智剛之過失情節，認由原告負50％之過
    失責任，被告負50％之過失責任，應屬適當。依此計算，原
    告本件得請求賠償之數額為40,899元（計算式：81,797元×5
    0％＝40,899元）。
四、綜上所述，原告依184 條第1項前段規定，請求被告應給付
    原告40,899元，及自起訴狀繕本送達翌日即111年6月28日（
    本院卷第77頁）起至清償日止，按週年利率5 ％計算之利息
    ，為有理由，應予准許，逾此範圍之請求，為無理由，應予
    駁回。
五、本件原告勝訴部分係就民事訴訟法第427 條第1 項訴訟適用
    簡易程序所為被告敗訴之判決，依同法第389 條第1 項第3
    款規定，應依職權宣告假執行，並依同法第392 條第2 項規
    定，依職權宣告被告如為原告預供擔保，得免為假執行。
六、訴訟費用負擔之依據：民事訴訟法第79條。
中　　華　　民　　國　　111 　年　　9 　　月　　16　　日
                   鳳山簡易庭  法  官  楊儭華
訴訟費用計算式：
裁判費(新臺幣)   1,110元
合計             1,110元
上為正本證明與原本無異。
如不服本判決，應於送達後20日內，向本院提出上訴狀並表明上
訴理由，如於本判決宣示後送達前提起上訴者，應於判決送達後
20日內補提上訴理由書（須附繕本）。
中　　華　　民　　國　　111 　年　　9 　　月　　19　　日
                               書記官  李冠毅